臺灣臺南地方法院刑事判決　
111年度交易字第194號
公  訴  人  臺灣臺南地方檢察署檢察官
被      告  張聰田


上列被告因公共危險案件，經檢察官提起公訴（111年度偵字第2
304號），因被告於本院審理中就被訴事實為有罪之陳述，經本
院裁定以簡式審判程序審理，判決如下：
    主  文
張聰田犯駕駛動力交通工具而吐氣所含酒精濃度達每公升零點二
五毫克以上之罪，累犯，處有期徒刑陸月，如易科罰金，以新台
幣壹仟元折算壹日。
    事  實
一、張聰田前因酒醉駕車之公共危險案件，經本院以109年度交
    易字第585號刑事判決判處有期徒刑6月，嗣於民國110年1月
    18日易科罰金執行完畢。張聰田復於111年1月10日15時許起
    至18時許止，在臺南市六甲區林森街某友人住處，飲用啤酒
    3瓶後，仍駕駛車牌號碼000-0000號自用小客車離開上址行
    駛於道路上，嗣於同日18時30分許，由西向東（起訴意旨誤
    為南向北）行經同區中正路599巷路燈編號551506處，不慎
    自撞路旁石墩而肇事（未致他人死亡或受傷），經警於同日
    19時1分以呼氣酒精測試器測定其吐氣所含酒精濃度達0.76M
    G/L，而查悉上情。
二、案經臺南市政府警察局麻豆分局報告臺灣臺南地方檢察署檢
    察官偵查起訴。
    理  由
一、本件被告張聰田所犯為死刑、無期徒刑、最輕本刑為3年以
    上有期徒刑以外之罪，亦非屬高等法院管轄之第一審案件，
    其於審理程序進行中，先就被訴事實為有罪之陳述，經法官
    告知簡式審判程序之旨，並聽取公訴檢察官之意見後，依刑
    事訴訟法第273條之1第1項、第273條之2等規定，裁定進行
    簡式審判程序，且不受同法第159條第1項、第161條之2、第
    161條之3、第163條之1及第164條至第170條所規定證據能力
    認定及調查方式之限制，合先敘明。
二、上揭犯罪事實，業據被告於警詢及偵審中均坦承不諱，並有
    臺南市政府警察局道路交通事故當事人酒精測定紀錄表1紙
    在卷可稽（參見警卷第9頁），足見被告之自白確與事實相
    符，堪予採信。綜此，被告酒醉駕車之公共危險犯行，事證
    明確，堪以認定，應依法論科。
三、
　㈠按行為後法律有變更者，適用行為時之法律；但行為後之法
    律有利於行為人者，適用最有利於行為人之法律。刑法第2
    條第1項定有明文。查被告行為後，刑法第185條之3第1項業
    於111年1月28日經總統華總一義字第11100012101號令修正
    公布，並自同年月30日起施行。修正前刑法第185條之3第1
    項第1款原規定「駕駛動力交通工具而有下列情形之一者，
    處二年以下有期徒刑，得併科二十萬元以下罰金：吐氣所
    含酒精濃度達每公升零點二五毫克或血液中酒精濃度達百分
    之零點零五以上。」，修正後則規定「駕駛動力交通工具而
    有下列情形之一者，處三年以下有期徒刑，得併科三十萬元
    以下罰金：吐氣所含酒精濃度達每公升零點二五毫克或血
    液中酒精濃度達百分之零點零五以上。」修正後該款之法定
    刑已提高，是經比較新舊法結果，修正後刑法第185條之3第
    1項並無較有利於被告，依刑法第2條第1項前段規定，自應
    適用被告行為時即修正前之刑法第185條之3第1項第1款規定
    論處。
  ㈡核被告所為係犯修正前刑法第185條之3第1項第1款駕駛動力
    交通工具而吐氣所含酒精濃度達每公升0.25毫克以上之罪。
    被告前有如事實欄所載之前科紀錄等情，有臺灣高等法院被
    告前案紀錄表1份在卷可稽。被告於有期徒刑執行完畢後，5
    年內故意再犯本件法定刑有期徒刑以上之罪，依刑法第47條
    第1項之規定，構成累犯。另司法院釋字第775號解釋文揭示
    ：刑法第47條第1項規定：「受徒刑之執行完畢，或一部之
    執行而赦免後，5年以內故意再犯有期徒刑以上之罪者，為
    累犯，加重本刑至二分之一。」有關累犯加重本刑部分，不
    生違反憲法一行為不二罰原則之問題。惟其不分情節，基於
    累犯者有其特別惡性及對刑罰反應力薄弱等立法理由，一律
    加重最低本刑，於不符合刑法第59條所定要件之情形下，致
    生行為人所受之刑罰超過其所應負擔罪責之個案，其人身自
    由因此遭受過苛之侵害部分，對人民受憲法第8條保障之人
    身自由所為限制，不符憲法罪刑相當原則，牴觸憲法第23條
    比例原則。於此範圍內，有關機關應自本解釋公布之日起2
    年內，依本解釋意旨修正之。於修正前，為避免發生上述罪
    刑不相當之情形，法院就該個案應依本解釋意旨，裁量是否
    加重最低本刑。又依上述解釋理由書之說明，所謂「一律加
    重最低本刑，致個案過苛部分，不符憲法罪刑相當原則及比
    例原則」之情形，應是指「因累犯加重之規定致無法處以最
    低法定本刑，使行為人所受之刑罰超過其所應負擔罪責」之
    個案（最高法院109年度台上字第714號刑事判決參照）。本
    案被告依其犯罪情節，並無處以法定最輕本刑仍顯過苛之情
    形，故在刑法第47條修正之前，仍應適用累犯之規定加重其
    刑。茲審酌被告呼氣酒精濃度數值、酒後駕駛自用小客車對
    交通安全之影響程度、業已肇事，幸未造成他人受傷或財物
    損害之結果、前有多次酒後駕車前科紀錄，本次猶然再犯，
    顯見其輕忽酒醉駕車對公眾往來安全造成之威脅、犯罪後於
    警詢、偵查及本院審理時均坦承酒後駕車之態度，並斟酌其
    品行、智識程度、家庭、經濟狀況（均詳卷）等一切情狀，
    量處如主文所示之刑，並諭知易科罰金之折算標準，以資懲
    儆。
據上論斷，應依刑事訴訟法第273條之1第1項、第299條第1項前
段，刑法第2條第1項、（修正前）第185條之3第1項第1款、第47
條第1項、第41條第1項前段，刑法施行法第1條之1，判決如主文
。
本案經檢察官盧駿道到庭執行職務。
中　　華　　民　　國　　111 　年　　3 　　月　　30　　日
                      刑事第九庭  法　官 卓穎毓
以上正本證明與原本無異。
                                  書記官 歐慧琪
中　　華　　民　　國　　111 　年　　3 　　月　　30　　日
附錄論罪科刑法條：
修正前中華民國刑法第185條之3
駕駛動力交通工具而有下列情形之一者，處2年以下有期徒刑，
得併科20萬元以下罰金：
一、吐氣所含酒精濃度達每公升零點二五毫克或血液中酒精濃度
    達百分之零點零五以上。
二、有前款以外之其他情事足認服用酒類或其他相類之物，致不
    能安全駕駛。
三、服用毒品、麻醉藥品或其他相類之物，致不能安全駕駛。
因而致人於死者，處3年以上10年以下有期徒刑；致重傷者，處1
年以上7年以下有期徒刑。
曾犯本條或陸海空軍刑法第54條之罪，經有罪判決確定或經緩起
訴處分確定，於五年內再犯第1項之罪因而致人於死者，處無期
徒刑或5年以上有期徒刑；致重傷者，處3年以上10年以下有期徒
刑。